【裁判字號】    97,交聲,1050
【裁判日期】    970814
【裁判案由】    聲明異議
【裁判全文】
臺灣臺中地方法院交通事件裁定        97年度交聲字第1050號
原處分機關  交通部公路總局臺中區監理所豐原監理站
異  議  人
即受處分人  甲○○
上列受處分人因違反道路交通管理處罰條例案件，對於交通部公
路總局臺中區監理所豐原監理站於民國九十七年三月五日所為之
處分（中監稽違字第裁六○─Ｇ八Ｈ○一六○九○號裁決書），
聲明異議，本院裁定如下：
    主  文
異議駁回。
    理  由
一、原處分機關交通部公路總局臺中區監理所處分意旨略以：異
    議人即受處分人甲○○（下稱受處分人）駕駛車牌號碼七八
    二七－ＬＫ號自用小客車於民國九十七年一月十一日二十二
    時十八分許，在臺中市○○○路、學士路口往市區處，因「
    行經有燈光號誌管制之交岔路口闖紅燈」之違規事實，為臺
    中市警察局以中市警交字第Ｇ八Ｈ○一六○九○號舉發違反
    道路交通管理事件通知單逕行舉發。嗣受處分人不服舉發，
    於期限內到案提出申訴，經原舉發單位函覆略以：「…該車
    係於號誌顯示為紅燈後始行駛進入路口，闖紅燈之違規行為
    無誤…」後，受處分人仍不服，原處分機關遂於九十七年三
    月五日以中監違字第裁六○─Ｇ八Ｈ○一六○九○號裁決書
    ，裁處其罰鍰新臺幣（下同）二千七百元，並記違規點數三
    點，逾期則依處罰主文規定裁處，此裁決書於九十七年三月
    六日送達受處分人，其於九十七年三月二十日具狀聲明異議
    ，爰依法移送法院審酌。
二、受處分人聲明異議意旨略以（含交通部公路總局臺中區監理
    所陳述單及書狀）：
  (一)受處分人於九十七年二月十三日就中市警交字第Ｇ八Ｈ○一
    六○九○號舉發違反道路交通管理事件通知單不服之陳述：
    其從北屯方向一路靠內線行車，直至此路段時，前方號誌為
    綠燈，但當時在車前約有二輛自小客車停車不行進，且均無
    閃左轉燈號，受處分人車輛停滯幾秒後，只好打右轉燈切換
    至外車道並加快往前走，只是恰好此時號誌燈由綠轉紅，要
    緊急煞車似乎是不妥當的。因認為自己並無闖紅燈之任何意
    圖，此段道路設計既是快車道又兼左轉道，前方又無任何標
    示預知駕駛人，使得不熟悉者塞在內側，並誤判紅綠燈之轉
    換等語。
  (二)受處分人於九十七年三月十五日就交通部公路總局臺中區監
    理所豐原監理站於民國九十七年三月五日所為之中監稽違字
    第裁六○─Ｇ八Ｈ○一六○九○號裁決書異議之理由：首先
    本人強調當天並無任何闖紅燈之意圖，會產生此結果之主要
    問題乃在於道路設計失當，該路段沿線快車道直至此路口時
    成為左轉道，而且大部分的車輛會在此路口左轉，再加上用
    路人均無打左轉待轉燈的習慣，造成前方綠燈卻暫停在快車
    道上待轉，而迫使一路行駛快車道又不左轉的車輛必須在判
    斷下右轉至外線道再通過路口。此時很有可能產生剛才看見
    綠燈可是待通過時，卻又變成紅燈。因認此種結果並不等同
    於意圖闖紅燈。又其開車經驗逾二十三年，均無闖紅燈之記
    錄，是否交警執法情形時有不同見解，為此請求調查，因中
    市警局來函指稱，其駕駛之車輛當時以時速四十三公里之速
    度逕予穿越路口，依常理研判，意圖闖紅燈者，通常是加速
    前進或者是慢慢地在極外側處前行闖紅燈，而四十三公里之
    速度符合本人前述之情形，是因為被堵在內側道而後變換至
    外車道前行。總之，此種誤判紅綠燈轉變之情形，不應等同
    於闖紅燈而重判新台幣（下同）二千七百元及記違規三點一
    次等語，爰依法聲明異議。
三、按受處分人，不服道路交通管理處罰條例第八條主管機關所
    為之處罰，得於接到裁決書之翌日起二十日內，向管轄地方
    法院聲明異議，道路交通管理處罰條例第八十七條第一項定
    有明文。復按汽車駕駛人，行經有燈光號誌管制之交岔路口
    闖紅燈者，處新臺幣一千八百元以上五千四百元以下罰鍰，
    道路交通管理處罰條例第五十三條第一項定有明文。又汽車
    駕駛人有第五十三條之情形者，除依原條款處罰鍰外，並予
    記違規點數三點，道路交通管理處罰條例第六十三條第一項
    第三款亦有明定。
四、經查：
  (一)本件受處分人駕駛車牌號碼七八二七－ＬＫ號自用小客車於
    民國九十七年一月十一日二十二時十八分許，在臺中市○○
    ○路、學士路口往市區處，經臺中市警察局以中市警交字第
    Ｇ八Ｈ○一六○九○號以其有「行經有燈光號誌管制之交岔
    路口闖紅燈」之違規而予以舉發等情，有臺中市警察局中市
    警交字第Ｇ八Ｈ○一六○九○號舉發違反道路交通管理事件
    通知單及九十七年一月十一日二十二時十八分五秒及六秒拍
    攝之現場違規採證照片附卷可稽，首堪認定。而原處分機關
    於九十七年三月五日依據道路交通管理處罰條例第五十三條
    第一項、第六十三條第一項第三款及違反道路交通管理事件
    統一裁罰基準表之規定，以中監稽違字第裁六○─Ｇ八Ｈ○
    一六○九○號裁決書，裁處受處分人罰鍰二千七百元，並記
    違規點數三點，逾期則依處罰主文規定裁處，此裁決書於九
    十七年三月六日送達受處分人，嗣受處分人於九十七年三月
    二十日具狀聲明異議等情，有交通部公路總局臺中區監理所
    中監違字第裁六○─Ｇ八Ｈ○一六○九○號裁決書、交通部
    公路總局臺中區監理所送達證書影本各一紙在卷可稽。則受
    處分人於得提起異議之期限內聲明異議，其程序並無違誤，
    合先敘明。
  (二)受處分人雖就其違規行為以前詞置辯，認其並無闖紅燈之意
    圖云云。惟按「車輛面對圓形紅燈表示禁止通行，不得超越
    停止線或進入路口」，道路交通標誌、標線、號誌設置規則
    第二○六條第一項第五款定有明文。又「汽車駕駛人，行經
    有燈光號誌管制之交岔路口闖紅燈者，處新臺幣一千八百元
    以上五千四百元以下罰鍰。」、「汽車駕駛人有下列各款所
    列條款之一者，除依原條款處罰鍰外，並予記點：三、有第
    四十三條、第五十三條或第五十四條情形之一者，各記違規
    點數三點。」，道路交通管理處罰條例第五十三條第一項、
    第六十三條第一項第三款分別定有明文。受處分人身為通過
    國家駕駛執照考試並領有駕駛執照之用路人，對上揭規定自
    屬知之甚詳，實不容以他車阻礙行進為由，合法化其違規之
    行為。況依據卷附現場違規相片顯示，受處分人於違規時行
    經違規處之第二車道，當號誌已變換為紅燈（及左轉箭頭指
    示綠燈）二‧一八秒後。闖紅燈駛越停止線進入路口，於變
    換為紅燈（及左轉箭頭指示綠燈）二‧九八秒後，以時速四
    十三公里之速度逕予穿越路口（至銜接路段到達路口中央）
    ，其車身已完全超越該路口之停止線，足以妨害其他方向之
    人、車通行，自應視為闖紅燈違規行駛無誤。而該情亦經臺
    中市警察局於九十七年二月二十七日以中市警交字第○九七
    ○○一四○一九號函覆受處分人並就違規情狀，以及該路口
    之測照設備係採埋設於路面之感應線圈，乃於號誌變換為紅
    燈後始啟動感應測照，受處分人之車輛係於號誌顯示為紅燈
    後，始行駛進入路口並穿越路口闖紅燈（該路口之測照設備
    係採埋設介於停止線後路面之感應線圈，當號誌變換為紅燈
    後始啟動感應測照），乃遭感應測照等節予以說明，核與本
    院依現場相片研判之情節相符，受處分人所辯，顯無足作為
    其並無交通違規行為之依據。綜上所述，本件受處分人之違
    規事實已足堪認定。
五、從而，原處分機關依據道路交通管理處罰條例第五十三條第
    一項、第六十三條第一項第三款及違反道路交通管理事件統
    一裁罰基準表之規定，裁處受處分人罰鍰二千七百元，並記
    違規點數三點，並無不當。本件異議為無理由，應予駁回。
據上論斷，應依道路交通管理處罰條例第八十七條第二項、道路
交通案件處理辦法第十九條，裁定如主文。
中    華    民    國    97    年     8    月    14    日
                  臺灣臺中地方法院交通法庭
                                 法  官   林學晴
上正本證明與原本無異。
如不服本裁定應於送達後五日內向本院提出抗告狀。
                                 書記官   簡雅文
中    華    民    國    97    年     8    月    14    日


司法院資訊處製作；財團法人民間司法改革基金會備份。
